【裁判字號】    95,訴,1269
【裁判日期】    950929
【裁判案由】    商業會計法等
【裁判全文】
臺灣臺北地方法院刑事判決              95年度訴字第1269號
公  訴  人  臺灣臺北地方法院檢察署檢察官
被      告  乙○○
選任辯護人  林蓓玲律師
被      告  甲○○
選任辯護人  鄭文玲律師
上列被告等因違反稅捐稽徵法等案件，經檢察官提起公訴（94年
度偵字第23882號），嗣因被告就被訴事實為有罪之陳述，經本
院告知簡式審判程序意旨，並聽取公訴人及被告之意見後，本院
合議庭裁定由受命法官獨任依簡式審判程序審理，判決如下：
    主  文
乙○○公司負責人，為納稅義務人，以不正當方法逃漏稅捐，處
有期徒刑參月，如易科罰金，以銀元參佰元即新台幣玖佰元折算
壹日；又行使從事業務之人，明知為不實之事項，而登載於其業
務上作成之文書，足以生損害於他人，處有期徒刑參月，如易科
罰金，以銀元參佰元即新台幣玖佰元折算壹日。應執行有期徒刑
肆月，如易科罰金，以銀元參佰元即新台幣玖佰元折算壹日，緩
刑貳年。
甲○○公司負責人，為納稅義務人，以不正當方法逃漏稅捐，處
有期徒刑肆月，如易科罰金，以銀元參佰元即新台幣玖佰元折算
壹日；又行使從事業務之人，明知為不實之事項，而登載於其業
務上作成之文書，足以生損害於他人，處有期徒刑肆月，如易科
罰金，以銀元參佰元即新台幣玖佰元折算壹日。應執行有期徒刑
陸月，如易科罰金，以銀元參佰元即新台幣玖佰元折算壹日，緩
刑參年。
    事  實
一、乙○○前未曾因故意犯罪受有期徒刑以上刑之宣告，甲○○
    前因故意犯罪受有期徒刑以上刑之宣告，執行完畢後5年以
    內未曾因故意犯罪受有期徒刑以上刑之宣告。乙○○係設於
    台北市萬華區○○○道120巷38弄12號之「嘉宏服裝實業有
    限公司」（下稱嘉宏公司）負責人，甲○○係設於台北市中
    山區○○○路○段72號10樓之8之「祐名有限公司」（下稱祐
    名公司）負責人，其等均為依公司法第8條第1項規定之公司
    負責人，亦係從事業務之人，明知上開2家公司與采粧國際
    貿易有限公司（下稱采粧公司）、祺御實業有限公司（下稱
    祺御公司）及誠屋實業有限公司（下稱誠屋公司）間，並無
    實際交易往來，而其等為負責人之納稅義務人嘉宏公司與祐
    名公司為規避應繳納之營業稅賦，竟分別基於行使業務上不
    實登載文書之犯意，於民國92年10月間某日，各自取得采粧
    公司、祺御公司及誠屋公司所開立之不實統一發票，合計金
    額分別為新台幣（下同）200萬元及400萬元後，隨即以之充
    當嘉宏公司、祐名公司之進項憑證（統一發票之營業人、日
    期、發票號碼、金額及稅額均詳如附表一二所示），並委由
    不知情之成年會計人員，據以填載於業務上作成之台北市營
    業人銷售額與稅額申報書，於同年11月間，將上開不實之進
    項稅額，持向財政部台北市國稅局申報92年9月、10月之營
    業稅，以扣抵銷項稅額10萬元及20萬元，以此不正當方法逃
    漏營業稅捐，足以生損害於稅捐稽徵機關課稅之公平性及正
    確性。
二、案經台灣台北地方法院檢察署檢察官自動檢舉偵查起訴。
    理  由
壹、程序方面：
    按本件被告乙○○、甲○○所犯係死刑、無期徒刑、最輕本
    刑為3年以上有期徒刑以外之罪，其於準備程序就前揭被訴
    事實為有罪之陳述，經受命法官告知簡式審判程序之旨，並
    聽取其與公訴人之意見後，本院認無不得或不宜改依簡式審
    判程序進行之處，爰依刑事訴訟法第273條之1第1項、第284
    條之1，裁定本件由受命法官獨任進行簡式審判程序，合先
    敘明。
貳、實體方面：
一、訊據被告乙○○、甲○○對上揭事實均坦承不諱，核與證人
    王淑棻、簡寶玉所證述之情節相符（見94年度偵字第23882
    號卷第16至18、55、56頁），並有嘉宏公司、祐名公司設立
    暨變更登記表（見同上偵查卷第70至95頁）、買受人為嘉宏
    公司之采粧公司統一發票2紙、祺御公司、誠屋公司統一發
    票各乙紙、采粧公司進銷項統一發票查核清冊（見93年度偵
    字第19853號卷第356、357頁、財政部台北市國稅局移送卷
    第270至313頁）、買受人為祐名公司之采粧公司統一發票3
    紙、祐名公司進銷項憑證明細資料（見94年度偵字第23882
    號卷第144至155頁）、嘉宏公司營業人銷貨退回或進貨退出
    折讓證明單3紙、進項憑證明細表（見同上偵查卷第27、107
    、108頁）、祐名公司營業人銷貨退回或進貨退出折讓證明
    單乙紙（見同上偵查卷第26頁）、財政部台北市國稅局萬華
    稽徵所Ｚ0000000000000號、Ｚ0000000000000號、Ｚ000000000
    0000號處分書、財政部台北市國稅局財北國稅法字第094020
    5427號、0000000000號、0000000000號復查決定書（見93年
    度偵字第19853號第362至364頁、94年度偵字第23882號卷第
    109至113、133至137頁、120至124頁）、財政部台北市國稅
    局93年12月16日財北國稅審三字第0930246541號函、該局審
    查三科93年12月15日簽、台北市國稅局中南稽徵所違章案件
    查核報告書暨所附Ｚ0000000000000號處分書（見94年度偵字
    第23882號卷第142、143、266至268頁）、祐名公司合作金
    庫商業銀行（原農民銀行）中山分行0000000000000號帳戶
    、台灣中小企業銀行中山分行00000000000號帳戶、陽信商
    業銀行龍江分行00000000000號活存及00000000000號支存帳
    戶交易明細（見同上偵查卷第158至176頁）等件在卷可稽，
    足認被告乙○○、甲○○出於任意性之自白與事實相符，應
    堪採為論科之依據。從而，本件事證明確，自應依法論科。
二、論罪科刑部分：
  （一）查被告乙○○、甲○○行為後，刑法第33條第5款關於
        罰金刑之規定、第41條第1項關於易科罰金折算標準之
        規定及第51條第5款關於數罪併罰之規定，均已於94年2
        月2日修正公布，並同自95年7月1日施行，而95年7月1
        日修正施行之刑法第2條規定，係關於新舊法比較適用
        之準據法，其本身無關行為可罰性要件之變更，故於95
        年7月1日前揭法律修正施行後，如有涉及比較新舊法之
        問題，即應逕依修正後刑法第2條第1項規定，為「從舊
        從輕」之比較（參見最高法院95年度第8次刑事庭會議
        決議意旨）。茲分述如下：
      1.刑法分則編各罪所定罰金之貨幣單位原為銀元，且依修
        正前刑法第33條第5款規定，罰金刑為1銀元以上，而有
        關罰金倍數之調整及銀元與新台幣之折算標準，則定有
        「罰金罰鍰提高標準條例」及「現行法規所定貨幣單位
        折算新台幣條例」，除罰金以1銀元折算3元新台幣外，
        並將72年6月26日以前修正之刑法部分條文罰金數額提
        高2至10倍，其後修正者則不再提高倍數，修正後刑法
        第33條第5款則將罰金刑提高為新台幣1千元以上，並以
        百元計算之，且因刑法第33條第5款所定罰金貨幣單位
        既已改為新台幣，刑法分則編各罪所定罰金之貨幣單位
        亦應配合修正為新台幣，且考量刑法修正施行後，不再
        適用「現行法規所定貨幣單位折算新台幣條例」，為使
        刑法分則編各罪所定罰金之最高數額與刑法修正前趨於
        一致，爰增訂刑法施行法第1條之1規定，將刑法分則編
        各罪所定罰金之貨幣單位均改為新台幣，並將72年6 月
        26日以前修正之刑法部分條文罰金數額提高為30倍，其
        後修正者則提高為3倍，是以刑法分則編各罪所定罰金
        刑之最高數額，於上開規定修正後仍屬一致，並無不同
        ，但其罰金刑之最低數額，則比修正前提高，自以修正
        前之規定對行為人較為有利。
      2.修正後刑法第41條第1項前段關於得易科罰金之折算標
        準，由「得以1元以上3元以下折算1日」（依修正前罰
        金罰鍰提高標準條例第2條【現已刪除】規定，就其原
        定數額提高為100倍折算1日，則最高應以銀元300元折
        算1日，經折算為新台幣後，應以新台幣900元折算為1
        日），提高為「以新台幣1千元、2千元或3千元折算1日
        」，是以修正前關於易科罰金之折算標準金額較低，自
        係對行為人較為有利。
      3.關於數罪併罰部分，修正前刑法第51條第5款規定：「
        宣告多數有期徒刑者，於各刑中之最長期以上，各刑合
        併之刑期以下，定其刑期。但不得逾20年」，修正後刑
        法第51條第5款規定：「宣告多數有期徒刑者，於各刑
        中之最長期以上，各刑合併之刑期以下，定其刑期。但
        不得逾30年」，經比較新舊法之結果，修正後刑法並非
        較有利於行為人，依刑法第2條第1項前段之規定，仍應
        依修正前刑法，定其應執行之刑。
      4.準此而論，經綜合比較新舊法結果，應以修正前刑法對
        被告乙○○、甲○○較為有利，自應整體依刑法第2條
        第1項前段規定，適用行為時之修正前刑法。又刑法第
        74條關於緩刑之規定，雖本件行為時係於95年7月1日前
        ，然依前開最高法院95年度第8次刑事庭會議決議，仍
        應適用95年7月1日施行之緩刑規定，併予敘明。
  （二）按營利事業填報營業人銷售額與稅額申報書，乃附隨其
        業務而製作，而為業務上所掌之文書。是核被告乙○○
        、甲○○所為，均係犯刑法第216條、第215條之行使業
        務上登載不實文書及稅捐稽徵法第47條第1款（起訴書
        漏引）、第41條之公司負責人以不正當方法為納稅義務
        人逃漏稅捐罪。起訴書於所犯法條欄內雖敘及被告乙○
        ○、甲○○另犯商業會計法第71條第1款之不實填製會
        計憑證等罪，然營業人銷售額與稅額申報書，係公司向
        稅捐稽徵機關申報當期銷售額與稅額之申報書，並非證
        明會計事項發生之會計憑證，起訴法條容有未洽。被告
        乙○○、甲○○係利用不知情之成年會計人員從事上開
        犯行，皆為間接正犯。其等分別係嘉宏公司、祐名公司
        之負責人，並各自基於前開犯意而為，並無犯意聯絡可
        言，故非共同正犯。又稅捐稽徵法第47條第1款規定，
        係將納稅義務人之公司責任，基於刑事政策之考量，於
        應處徒刑之範圍，轉嫁於公司之負責人，因此而受罰之
        公司負責人，乃屬於「代罰」之性質，非逃漏稅捐之納
        稅義務人，與公司負責人之其他犯罪行為間，無方法結
        果之牽連關係可言，是被告乙○○、甲○○所犯上開2
        罪間，犯意各別，行為互異，應予分論併罰（最高法院
        92 年台上字第6078號判決要旨參照）。起訴書認其等
        所犯刑法第216條、第215條之行使業務登載不實文書罪
        及稅捐稽徵法第47條第1款、第41條公司負責人以不正
        當方法逃漏稅捐罪間，有方法結果之牽連關係，應論以
        牽連犯，容有誤會。爰審酌被告乙○○、甲○○之犯罪
        動機、目的、手段、逃漏稅之金額、所生危害及犯後主
        動坦認犯行，態度良好等一切情狀，分別量處如主文所
        示之刑，並均依修正前刑法第41條第1項、第51條第5款
        之規定，諭知易科罰金之折算標準及定其應執行之刑。
        另被告乙○○前未曾因故意犯罪受有期徒刑以上刑之宣
        告，被告甲○○前因賭博案件，經台灣屏東地方法院於
        85年4月16日以85年度易字第321號判處有期徒刑6月、
        罰金1萬元，於同年5月23日確定，並於同年7月8日執行
        完畢，其於執行完畢後，5年以內未曾因故意犯罪受有
        期徒刑以上刑之宣告，此有台灣高等法院被告前案紀錄
        表2份在卷可憑，其等因一時貪利圖便，短於思慮，致
        觸犯本案犯行，於本院審理時已表示悔悟，經此次起訴
        審判後，當知所警惕，信無再犯之虞，本院認為前開對
        其宣告之刑，以暫不執行為適當，且公訴人於本院審理
        時亦請求給予其2人緩刑之機會，爰就被告乙○○部分
        ，併予宣告緩刑2年，被告甲○○部分，併予宣告緩刑3
        年，以啟自新。
據上論斷，應依刑事訴訟法第273條之1第1項、第299條第1項前
段，稅捐稽徵法第47條第1款、第41條，刑法第2條第1項前段、
第11條前段、第216條、第215條、修正前刑法第41條第1項前段
、第51條第5款，刑法第74條第1項第1款、第2款，罰金罰鍰提高
標準條例第1條前段、修正前同條例第2條，現行法規所定貨幣單
位折算新台幣條例第2條，判決如主文。
本案經檢察官孫小萍到庭執行職務。
中    華    民    國    95    年    9     月    29    日
                  刑事第十三庭  法  官  鍾素鳳
以上正本證明與原本無異。
如不服本判決，應於判決送達後10日內，向本院提出上訴狀。
                                書記官  陳鳳瀴
中    華    民    國    95    年    10    月    3    日
附錄本判決論罪之法條：
刑法第215條
    從事業務之人，明知為不實之事項，而登載於其業務上作成
    之文書，足以生損害於公眾或他人者，處3年以下有期徒刑
    、拘役或5百元以下罰金。
刑法第216條
    行使第210條至第215條之文書者，依偽造、變造文書或登載
    不實事項或使登載不實事項之規定處斷。
稅捐稽徵法第41條
    納稅義務人以詐術或其他不正當方法逃漏稅捐者，處5年以
    下有期徒刑、拘役或科或併科新台幣6萬元以下罰金。
稅捐稽徵法第47條
    本法關於納稅義務人、扣繳義務人及代徵人應處徒刑之規定
    ，於左列之人適用之：
    一  公司法規定之公司負責人。
    二  民法或其他法律規定對外代表法人之董事或理事。
    三  商業登記法規定之商業負責人。
    四  其他非法人團體之代表人或管理人。
附表一：嘉宏公司取得不實進項發票明細
 ┌──┬────┬──────┬─────┬─────┬────┬──┐
 │編號│營 業 人│日        期│發票號碼  │金      額│稅  額  │備考│
 ├──┼────┼──────┼─────┼─────┼────┼──┤
 │ 1  │采粧公司│92年10月4日 │VW00000000│500,000元 │25,000元│    │
 ├──┼────┼──────┼─────┼─────┼────┼──┤
 │ 2  │采粧公司│92年10月14日│VW00000000│500,000元 │25,000元│    │
 ├──┼────┼──────┼─────┼─────┼────┼──┤
 │ 3  │祺御公司│92年10月21日│VW00000000│500,000元 │25,000元│    │
 ├──┼────┼──────┼─────┼─────┼────┼──┤
 │ 4  │誠屋公司│92年10月27日│VW00000000│500,000元 │25,000元│    │
 └──┴────┴──────┴─────┴─────┴────┴──┘
 附表二：祐名公司取得不實進項發票明細
 ┌──┬────┬──────┬─────┬─────┬────┬──┐
 │編號│營 業 人│日        期│發票號碼  │金      額│稅    額│備考│
 ├──┼────┼──────┼─────┼─────┼────┼──┤
 │ 1  │采粧公司│92年10月3日 │VW00000000│800,000元 │40,000元│    │
 ├──┼────┼──────┼─────┼─────┼────┼──┤
 │ 2  │采粧公司│92年10月15日│VW00000000│800,000元 │40,000元│    │
 ├──┼────┼──────┼─────┼─────┼────┼──┤
 │ 3  │采粧公司│92年10月20日│VW00000000│800,000元 │40,000元│    │
 ├──┼────┼──────┼─────┼─────┼────┼──┤
 │ 4  │祺御公司│92年10月    │VW00000000│800,000元 │40,000元│    │
 │    │        │            │          │（起訴書誤│        │    │
 │    │        │            │          │載為500000│        │    │
 │    │        │            │          │元）      │        │    │
 ├──┼────┼──────┼─────┼─────┼────┼──┤
 │ 5  │誠屋公司│92年10月    │VW00000000│800,000元 │40,000元│    │
 │    │        │            │          │（起訴書誤│        │    │
 │    │        │            │          │載為500000│        │    │
 │    │        │            │          │元）      │        │    │
 └──┴────┴──────┴─────┴─────┴────┴──┘


司法院資訊處製作；財團法人民間司法改革基金會備份。
